【裁判字號】    94,易,1129
【裁判日期】    950929
【裁判案由】    妨害名譽
【裁判全文】
臺灣臺南地方法院刑事判決              94年度易字第1129號
公  訴  人  臺灣臺南地方法院檢察署檢察官
被      告  丙○○
選任辯護人  賴鴻鳴律師
            黃俊達律師
            莊信泰律師
上列被告因妨害名譽案件，經檢察官提起公訴（94年度偵字第12
802號），本院判決如下：
    主  文
丙○○連續公然侮辱人，處拘役貳拾日，如易科罰金以銀元參佰
元即新臺幣玖佰元折算壹日；又意圖散布於眾，散布文字指摘足
以毀損他人名譽之事，處拘役參拾日，如易科罰金以銀元參佰元
即新臺幣玖佰元折算壹日。應執行拘役肆拾日，如易科罰金以銀
元參佰元即新臺幣玖佰元折算壹日。
    事  實
一、丙○○係致遠管理學院財務金融系之系主任，乙○○則係致
    遠管理學院財務金融系之專任教師，丙○○因接獲同學及家
    長之反應，對於乙○○之教學及評分有所不滿，竟分別基於
    公然侮辱，以及意圖散布於眾而以文字指摘並傳述足以毀損
    他人名譽之事之概括犯意，自民國94年6月18日晚上10時59
    分許至同年7月5日晚上10時40分許，連續在不特定人得以見
    聞之致遠管理學院網站留言版（網址：http://gb7.hiweb.
    com/afgb.php?A=a46-f123456）上，連續刊登「張FUCK老女
    人」、「好陰險狠毒的心喔！！！爛貨一個.. 不配為人師
    表... 貝戈戈」、「乙○○老師不就是黑心老師」、「懲罰
    牠的惡行！！！... 牠的聯絡電話是（07）0000000，00000
    00000，也順便打電話向牠問候吧」、「殺煮煎發神經的瘋
    狗母」等足以貶損乙○○個人社會評價內容之文字而侮辱之
    ；或連續刊登「張FUCK**老輸到底是收了這位高姓學生的家
    長多少好處？？？」、「請問張FUCK**老輸為什麼要編謊言
    污衊主任？？到底牠有啥目的？？是要製造財金系的動盪與
    混亂嗎？？」、「藉著女老師擅自直接更改成績而及格的喲
    」、「女老師就是張鏽華哩... 唯恐大家不知道她可以隨便
    改成績似的. 一點作老師的格調. 品格都沒有.. 低級」、
    「乙○○老屍可能覺得她自己比較適合當系主任吧.. 還是
    她想當系主任想到快發瘋了？以已按耐不住囉」、「我看乙
    ○○可說是〈一顆老鼠屎. 壞了一鍋粥〉」等足以毀損許秀
    華個人名譽之具體事實之內容。
二、案經乙○○訴由高雄縣政府警察局移送臺灣臺南地方法院檢
    察署檢察官偵查起訴。
    理  由
一、上揭事實業據被告坦承不諱，核與被害人指訴情節相符，復
    有上揭網站留言版留言內容、上揭網站留言版顯示完整IP位
    置（見警卷第23-44頁）、各該IP位置均係被告丙○○所使
    用之中華電信公司提供IP用戶資料在卷可按，事證已甚明確
    ，被告犯行應可認定。至於辯護人謂被告上開誹謗部分之文
    字內容合於刑法第311條第3款「對於可受公評之事，而為適
    當之評論」免責之要件，應屬不罰云云。惟被告前開網路上
    散布之文字，公開指摘被害人身為老師卻(1)「收家長的錢」
    (2)「編謊言污衊系主任」、「想製造財金系的動盪」(3)「可
    以隨便改成績，一點老師的格調都沒有，低級」(4)「是一顆
    老鼠屎壞了一鍋粥」等具體事項，縱在案發之前乙○○班上
    學生確有更改成績之事實，惟事出於某位學生因就讀軍校，
    如成績不及格，有賠償國防部問題，乙○○其家長央求下，
    始將四位不及格之學生全都改列及格，此經秀華到場結證明
    確，此事之當否，被告站在系主任立場，本有行政上之調查
    及提出報告的權限，惟在網路留言版匿名以上開具體內容指
    摘乙○○，實已毀損乙○○之名譽，逾越「適當評論」之範
    圍，而難免責，此部分所辯，於法未合，難以採憑。
二、核被告丙○○所為，分別係犯刑法第309條第1項之公然侮辱
    罪及第310條第2項之誹謗罪。被告行為後，刑法第56條連續
    犯之規定，業於94年1月7日修正公布刪除，並於95年7月1日
    施行，則被告之犯行，因行為後新法業已刪除連續犯之規定
    ，此刪除雖非犯罪構成要件之變更，但顯已影響行為人刑罰
    之法律效果，自屬法律有變更，依新法第2條第1項規定，比
    較新、舊法結果，仍應適用較有利於被告之行為時法律即舊
    法論以連續犯（最高法院95年第8次刑事庭會議決議參照）
    。故被告其多次公然侮辱及多次誹謗之犯行，均時間緊接，
    手法相近，所犯又係犯罪構成要件相同之罪名，顯係分別基
    於概括犯意所為，請均論以連續犯，並依法加重其刑。其所
    犯二罪間，犯意各別，罪名不同，應予分論併罰。審酌被告
    為人師表，本當以身作則，教導學生聞過自省、止謗莫如自
    修等道理，卻於聽聞其他教師對其不利之言論後，在校內網
    路留言版，以前開不堪文字侮辱中傷對方，所為有損師道，
    更造成被害人名譽受損，殊屬不該。惟其事後坦承犯行，深
    表悔意，並透過多種管道欲與被害人和解，惟因被害人堅持
    要求一百二十萬元（詳本院95年度附民字第7號刑事附帶民
    起訴狀），致無法達成等一切情狀，就其所犯二罪，分別量
    處如主文所示，並諭知易科罰金之折算標準及定其應執行刑
    。
三、末按，修正後刑法第2條第1項規定：「行為後法律有變更者
    ，適用行為時之法律。但行為後之法律有利於行為人者，適
    用最有利於行為人之法律」。被告行為後，刑法第51條業於
    民國94年1月7日修正公布，並於95年7月1日施行，修正前刑
    法第51條規定：「數罪併罰，分別宣告其罪之刑，依左列各
    款定其應執行者：」其中第6款規定：「宣告多數拘役者，
    比照前款定其刑期（同條第5款指於各刑中之最長期以上，
    各刑合併之刑期以下，定其刑期）。但不得逾四個月）。」
    修正後刑法第51條第5款規定：「宣告多數拘役者，比照前
    款定其刑期於各刑中之最長期以上，各刑合併之刑期以下，
    定其期間。但不得逾一百二十日」比較結果，修正後刑法於
    行為人並無有利不利情形，依刑法第2條第1項前段之規定，
    仍應依行為時即修正前刑法第51 條第6款規定，定其應執行
    之刑。又被告於犯罪時之刑法第41條第1項前段規定：「犯
    最重本刑為5年以下有期徒刑以下之刑之罪，而受6個月以下
    有期徒刑或拘役之宣告，因身體、教育、職業、家庭之關係
    或其他正當事由，執行顯有困難者，得以1元以上3元以下折
    算一日，易科罰金。」又被告行為時之易科罰金折算標準，
    修正前罰金罰鍰提高標準條例第2條前段（現已刪除）規定
    ，就其原定數額提高為100倍折算1日，則本件被告行為時之
    易科罰金折算標準，應以銀元300 元折算1日，經折算為新
    臺幣後，應以新臺幣900元折算為1日。惟95年7月1日修正公
    布施行之刑法第41條第1項前段則規定：「犯最重本刑為五
    年以下有期徒刑以下之刑之罪，而受六個月以下有期徒刑或
    拘役之宣告者，得以新臺幣一千元、二千元或三千元折算一
    日，易科罰金。」比較修正前後之易科罰金折算標準，以95
    年7月1日修正公布施行前之規定，較有利於被告，則應依刑
    法第2條第1項前段，適用修正前刑法第41條第1項前段規定
    ，定其折算標準。
四、移送併辦意旨以：被告另於94年7月2日之網路留言版上刊登
    「把乙○○的惡行傳到**大學**研究所，讓大家看清楚她，
    牠的真面目」，使乙○○未能獲得教職之續聘，妨害其行使
    權利。再於同年月5日，在上開留言版刊登「秀華…，不是
    以血光之災就是會捲鋪蓋走路回去吃自己」之加害生命、身
    體、財產之事恐嚇乙○○，因認被告另涉犯刑法第304條第1
    項之強制罪嫌及第305條之恐嚇危害安全罪嫌。惟查，被告
    於94年7月2日之網路留言版上刊登「把乙○○的惡行傳到**
    大學**研究所，讓大家看清楚她，牠的真面目」，該文字內
    容如何影響乙○○教職之續聘？致遠管理學院關於教師續聘
    決議過程，哪一位有權決定人士，因該留言內容而決議不再
    續聘乙○○？未見檢方提出證據，以實其說。此部分文字能
    否謂已損及乙○○續聘之權利，實難遽論。另被告於同年月
    5 日，在上開留言版另刊登「乙○○…，不是以血光之災就
    是會捲鋪蓋走路回去吃自己」之文字內容，係希望以未來不
    利事項降禍於對方，其實質在咒罵，與恐嚇危害安全之以自
    己積極行為所造成之惡害恐嚇對方之本質不同，是否構成該
    罪，實有疑義。況本件前開論罪科刑部分，為刑法第309條
    及第310條第1項之公然侮辱及誹謗二罪，與併辦意旨所指之
    罪名刑法第304條第1項、第305條，二者間罪名不同，亦無
    裁判上一罪關係，本院自無從併予審理。此部分宜退回檢察
    官另行依法處理。
據上論斷，應依刑事訴訟法第299條第1項前段、刑法第2條第1項
前段、修正施行前刑法第56條、第309條第1項、第310條第2項、
修正施行前第51條第6款、修正施行前第41條第1項前段、刑法施
行法第1條之1、廢止前罰金罰鍰提高標準條例第2條判決如主文
。
本案經檢察官甲○○到庭執行職務
中    華    民    國    95    年    9    月    29     日
            刑事第十二庭  審判長法  官  宋明中
                                法  官  林佩儒
                                法  官  陳振謙
以上正本證明與原本無異。
如不服本判決，應於收受送達後10日內向本院提出上訴書狀（應
附繕本）。
                                書記官  黃雅雲
中    華    民    國    95    年    9    月    29     日
所犯法條
中華民國刑法第309條第1項
公然侮辱人者，處拘役或 300 元以下罰金。
中華民國刑法第310條第1.2項
意圖散布於眾，而指摘或傳述足以毀損他人名譽之事者，為誹謗
罪，處 1 年以下有期徒刑、拘役或 500 元以下罰金。
散布文字、圖畫犯前項之罪者，處2年以下有期徒刑、拘役或1
千元以下罰金。
對於所誹謗之事，能證明其為真實者，不罰。但涉於私德而與公
共利益無關者，不在此限。


司法院資訊處製作；財團法人民間司法改革基金會備份。
